臺灣高等法院刑事判決　　　　　　　　95年度上訴字第4315號
上　訴　人　臺灣板橋地方法院檢察署檢察官
上　訴　人
即　被　告　辛○○
被　　　告　丁○○
上　一　人
輔　佐　人　戊○○　56歲（民國39年11月14日生）
選任辯護人　林帥孝　律師
上列上訴人因被告搶奪等案件，不服臺灣板橋地方法院95年度訴
字第242號，中華民國95年8月15日第一審判決（起訴案號：臺灣
板橋地方法院檢察署94年度偵字第16300號；移送併案審理案號
：臺灣桃園地方法院檢察署95年度偵緝字第283號），提起上訴
，本院判決如下：
    主  文
上訴駁回。
    事  實
一、辛○○意圖為自己不法所有，基於搶奪之概括犯意，先與真
    實姓名年籍不詳之成年男子共同基於搶奪之犯意聯絡，於民
    國（下同）94年11月4日7時38分許，由上開真實姓名年籍不
    詳之成年男子騎乘機車搭載辛○○，行經臺北縣土城市○○
    路○段12之4號（起訴書誤載為24號，應予更正）前，見甲○○行走於該處，右手提黑色手提包乙只，即趁甲○○未及防
    備之際，由辛○○下手以徒手施不法腕力搶奪甲○○所有之
    該黑色手提包乙只，內有新臺幣（下同）600元、BENQ廠牌
    830I手機1支（價值8,000元，含0000000000號、0000000000
    號行動電話SIM卡各1枚），及健保卡、捷運卡各一張；得手
    後旋即逃離現場。
二、丁○○意圖為自己不法之所有，基於竊盜之概括犯意，先後
    為下列竊取機車行為：
  (一)於94年11月7日22時許，在臺北縣鶯歌鎮○○路火車站旁，
    以其所有自備鑰匙1支，竊取乙○○所有之車牌號碼IUQ-150
    號重型機車1部，得手後供自己代步之用。
  (二)又於同年月10日14時許，在桃園縣龜山鄉○○路179號前，
    以其所有自備鑰匙1支，竊取庚○○所有之車牌號碼GCN-487
    號重型機車1部，得手後亦供其代步之用。嗣於同年月10日
    21時30分許，騎乘前開車牌號碼IUQ-150號重型機車，行經
    桃園縣龜山鄉○○路華國新村2號新山鶯賓館前時，為警攔
    停查獲，並扣得其所有供其竊取前開機車所用鑰匙2支。
  (三)再於同年月19日12時20分前之某時許，在臺北縣三峽鎮○○
    路三鶯加油站對面，以其所有自備鑰匙1支啟動引擎電門，
    竊取周智凱所有而供丙○○所用之車牌號碼CHP-888號重型
    機車1部，得手後復供其代步之用。
三、辛○○承前搶奪之概括犯意，與丁○○基於意圖為自己不法
    所有之搶奪犯意聯絡，於同年月19日13時20分許，由丁○○
    騎乘其甫竊得周智凱所有之前開車牌號碼CHP-888號重型機
    車，搭載辛○○，行經臺北縣土城市○○街「土城國小」附
    近時，見壬○○偕同其子亦行走於上址，脖子露出金項鍊，
    即尾隨在壬○○後方，趁壬○○未及防備之際，由辛○○下
    手以徒手施不法腕力扯斷壬○○前開金項鍊而搶奪之，得手
    後旋即加速往農豐街方向離去，惟行經光明街與農豐街口時
    ，與第三人所騎乘之機車相撞，丁○○與辛○○均摔倒在地
    ，丁○○旋即離開現場，辛○○則因壬○○高呼搶劫並請路
    人報警，為路人所制服，嗣為警在地上扣得前開金項鍊之珍
    珠墜子1個，並扣得丁○○所有供其竊取前開機車所用之鑰
    匙1支。嗣於95年1月3日22時40分許，為警在臺北縣三峽鎮
    ○○路369號前查獲。
四、案經甲○○訴由臺北縣政府警察局土城分局報告臺灣板橋地
    方法院檢察署檢察官偵查起訴；暨桃園縣政府警察局龜山分
    局報告臺灣桃園地方法院檢察署移送併案審理。
    理  由
壹、被告辛○○警詢自白證據能力部分：
  一本件公訴人所引用做為證據之被告辛○○於警詢中之供述，
    據被告辛○○辯稱：製作筆錄時，警察有打其、逼供、踢其
    腿，並讓其戴安全帽，若其答錯，就把錄音機暫停，然後打
    其頭；94年11月20日早上，警察叫其起來，做筆錄時，是拿
    打好的紙給其看，要其照著自己的意思回答，但若其不配合
    回答的話，警察就用手打其頭，因而應不具證據能力云云。
  二按被告之自白，非出於強暴、脅迫、利誘、詐欺、疲勞訊問
    、違法羈押或其他不正之方法，且與事實相符者，得為證據
    ，刑事訴訟法第156條第1項亦定有明文。觀諸此項規定，被
    告之自白果若係出於強暴、脅迫、詐欺、疲勞訊問、違法羈
    押或其他不正之方法，自不得作為證據。經查：
    (一)被告辛○○於94年11月19日18時01分至同日18時10分之警
      詢錄音帶，經原法院勘驗結果，係採一問一答方式，其中
      就出生地、職業等問題，警員均有進一步加以詢問，被告
      辛○○亦針對警員詢問部分再加以回答，並無被告辛○○
      所指：依警員已製作完成之筆錄照著回答之情形；且被告
      辛○○於此次詢問，主要係在表示不同意接受夜間偵訊，
      並未就犯罪事實內容而為陳述，亦無證據足資證明警方有
      何妨害其陳述真實性之情事，固此筆錄應認有證據能力。
    (二)然被告辛○○於94年11月20日6時1分至7時30分之警詢錄
      音帶，經原法院勘驗結果：
      1.錄音帶播放時間僅約25分，惟警詢筆錄詢問之時間記載
        為「自94年11月20日6時1分起至7時30分止」，長達89
        分鐘。證人即該警詢筆錄記錄人臺北縣政府警察局土城
        分局警員王坤堂於原法院審理中亦證稱：該次警詢時間
        確實自6時起至7時30分為止等語。從而，上揭警詢之過
        程中有長達64分鐘之時間未加以錄音，該警詢過程顯未
        全程連續錄音，而筆錄上亦未記載有何急迫情況，則該
        次警詢已然違背刑事訴訟法第100條之2準用同法第100
        條之1第1項之規定，自毋庸置疑。
      2.詢問過程中停頓時間甚短，並未聽到明顯敲打鍵盤之聲
        響，及多達8次再開始錄音之按鍵聲及瞬間抖音之情形
        ，有原審勘驗筆錄乙份在卷可稽。細究開始錄音之按鍵
        聲及有瞬間抖音情形之前後對話；如：
        (1)勘驗筆錄11頁，警員問以：「請你將前幾次搶奪之時
          間、地點、對象及搶奪之物品名稱、數量、價值及處
          分情形，詳細說明」，被告辛○○答稱：「供作生活
          費這樣子，啊」；接下來即為開始錄音之按鍵聲及瞬
          間抖音，待再開始錄音後，警員再次問相同之問題，
          被告辛○○則答稱：「我只有搶奪1次而以就被抓了
          」；則就同一問題，被告辛○○於切斷錄音前後回答
          已有不同，更有甚者，被告辛○○切斷錄音前所回答
          之「供作生活費」，竟是下2個問題之回答。證人王
          坤堂於原法院審理中亦證稱：被告辛○○此部分是依
          照電腦螢幕回答的；問題是預先打好，回答的部分證
          人林聖明即該次警詢之詢問人之前就有先打好等語。
          從而被告辛○○辯稱：此部分乃是其照著已打好的內
          容來看，並要求照著唸乙節，即非無稽。
        (2)勘驗筆錄第12頁，警員問以「啊是誰下手行搶？」；
          被告辛○○答稱「丁○○啊」；警員復問以：「我說
          是誰下手行搶啦？」；再答稱「丁○○啊」；警員再
          問以「是妳搶還是他搶？」；被告辛○○仍答稱：「
          丁○○」；警員猶問以：「啊誰搶？」後，將錄音機
          關掉，待重新錄音時，警員仍問以「是誰下手行搶？
          丁○○選定目標後是誰下手行搶？」；被告辛○○則
          改稱：「是丁○○叫我動手」；再問以「叫妳動手行
          搶喔？」；被告辛○○並改稱「對」云云。就警員詢
          問「如何分配贓物」乙節，被告辛○○回答贓物被林
          貫世拿走；警員旋關掉錄音機，嗣打開錄音機再問「
          怎麼分贓？」，被告辛○○仍答稱「由丁○○拿去」
          ；警員再次關掉錄音機，打開錄音機後，就同一問題
          ，被告辛○○仍回答「得手後由被告丁○○拿去，拿
          走的」；警員再次關掉錄音機，待打開錄音機，警員
          尚未為詢問，被告辛○○即回答：「得手後再平分贓
          物」等語；得徵關掉錄音機前後，被告辛○○之供述
          確有不同。證人王坤堂於原法院審理中亦證稱：對誰
          下手行搶問題，被告辛○○回答丁○○，這也有關掉
          錄音機的情形，錄音機開了之後，被告辛○○回答是
          丁○○叫我動手；渠等有叫被告辛○○照原先其等瞭
          解的回答來講。從而，在被告辛○○回答問題後，若
          與警員原先所打好之內容不同，警員有關掉錄音機，
          使被告辛○○照原先打好內容回答之情形。
      3.就被告辛○○所辯：伊在派出所內遭警員林聖明刑求乙
        節。經證人林聖明、王坤堂於原法院審理中堅決否認；
        觀諸被告辛○○於94年11月20日檢察官偵訊中曾表示「
        警察並未刑求」，且卷內亦無被告辛○○於詢問後驗傷
        之資料，用以佐證被告辛○○在派出所製作筆錄前或製
        作筆錄時曾有遭受警方刑求之情事。然證人警員林聖明
        在詢問被告辛○○前，既已將筆錄問題及回答預先繕打
        完成，並叫被告辛○○照電腦螢幕之內容予以作答，警
        員對被告辛○○瞭解案情部分並未全程錄音，且派出所
        於當日詢問過程之錄影帶，復因反覆使用而已不復存在
        ，則自不能排除警員在對被告辛○○瞭解案情時，有妨
        害被告辛○○自由意思或其他不法情事之可能性。再依
        警員多次關掉錄音機，勉強被告辛○○按照其等繕打之
        筆錄內容回答之客觀情節，及妨害被告辛○○人權保障
        之程度、對於訴訟防禦上不利益之效果等情形，依比例
        原則判斷，本院因認第2次警詢筆錄（時間自94年11 月
        20日6時1分至同日7時30分）無證據能力，不得作為認
        定被告犯罪事實之基礎。
貳、事實之認定：
  一被告辛○○搶奪甲○○部分：
    訊之被告辛○○矢口否認有何搶奪犯行，辯稱：於94年11月
    4日上午8、9時，其去臺灣臺北看守所找朋友，事後因鄧文
    國騎贓車害怕，要其陪他去警察局製作筆錄，1個半小時都
    在那裡，並未行經臺北縣土城市○○路○段24號前云云。惟
    查：
    (一)告訴人甲○○之指述：
      1.於警詢中即指稱：94年11月4日7時38分許在臺北縣土城
        市○○路○段12之4號前，遭一男一女騎乘重型機車從後
        方搶走其皮包後逃逸；損失黑色手提包乙只，內有新臺
        幣（下同）600元、BENQ廠牌830I手機1支（價值8,000
        元，含0000000000號、0000000000號行動電話SIM卡各1
        枚），及健保卡、捷運卡各一張；其當場看被告辛○○
        之髮型、身形背影、牛仔褲、帆布鞋子確定就是搶奪其
        皮包之搶嫌等語（見偵字第20239號卷第42頁）。
      2.於檢察官94年12月30日偵訊中具結證稱：（問：94年11
        月4日早上7時許被搶？）是；在土城市○○路○段14巷
        巷口，渠要去搭公車，皮包提在右手，有1男1女戴全罩
        式安全帽其騎機車從其後方搶皮包，女生穿粉紅帆布鞋
        ，染棕髮，顏色稍有褪色；... 馬上到里長辦公室調閱
        錄影帶畫面，如其手機影像000至008；... 在分局時警
        員有把監視錄影帶畫面列印出來給其看云云（見偵字第
        20239號卷第104頁）。
      3.於原法院審理中復具結證稱：當日伊要走路去上班等公
        車；... 當時皮包放在右手，只有用右手提著，後來皮
        包就被搶了；... 嫌犯是從里長辦公室來的，他們機車
        是從後面搶的；嫌犯是一男一女；女的我是看他的特徵
        ，我是當場看她的特徵，女的有帶口罩穿粉紅色帆布鞋
        ；他的頭髮有點捲度，有染髮；當時我看他的後面有染
        髮，搶的時候沒有說話；我損失就是警察局所言的財物
        ；損失有六百元；（檢察官問：在警局是否有指認？）
        有；（問：有無辦法確認被告是搶你的人？）因為我去
        指認的時候，她還是穿那雙帆布鞋，而且背影也是一樣
        ；（問：派出所指認的人是否在庭的被告辛○○？）是
        的；... 我事後有看照片，警察有描述特徵，我有回想
        更多細節所以我才敢指認等語（見原審卷第217頁至第
        221頁）。
      4.此外並有告訴人甲○○於遭搶奪後以手機拍照功能所拍
        攝之照片18幀、臺北縣政府警察局土城分局民眾甲○○
        搶奪案翻拍照片13幀在卷可稽。參以，告訴人甲○○與
        被告辛○○並無非熟識，亦無宿怨，果非確然有此事實
        ，告訴人甲○○當無為區區近萬元之財物，干冒偽證罪
        責，故意誣指被告辛○○涉犯搶奪重罪之理；告訴人甲○○之上揭指述應屬可信。
    (二)被告辛○○雖質疑：94年11月4日告訴人甲○○亦曾與其
      一同在派出所內，何以當日未能指認，待同年月19日另1
      次搶奪後，始在警局中指認云云。然此部分亦據告訴人甲○○於原法院審理中證稱：伊因警察叫其看這2人是否為
      搶其皮包之人，當時其很慌張所以不確定，就算是確認是
      被告辛○○，其也不敢指認；其事後有看照片，警察有描
      述特徵，其始回想更多細節才敢指認等語（見同上筆錄）
      。衡情，甫遭搶奪之人驚魂未定，其在驚慌之中未能馬上
      指認，核與事理尚無違背；自不能僅因告訴人於94年11月
      4日未當場指認被告辛○○即認告訴人甲○○之指述不可
      採。
    (三)被告辛○○雖又辯稱：94年11月4日上午8、9時，其去臺
      灣臺北看守所找朋友，事後因鄧文國騎贓車害怕，要其陪
      他去警察局製作筆錄，1個半小時都在那裡，並未行經臺
      北縣土城市○○路○段24號前云云。並聲請傳喚證人鄧文
      國以為證據方法。然查：
      1.證人鄧文國於原法院審理中雖證稱：94年11月3日就與
        被告辛○○在一起，之後到同年月4日都在一起；同年
        月4日早上9時許要接朋友出臺灣臺北看守所，被告辛○○有陪其一起去，被告辛○○有去購物中心寄東西給之
        前的男朋友，要出門前，其與被告辛○○都在其家云云
        （見原審卷第226頁）。惟該證人於同一庭訊中又證稱
        ：渠當時和辛○○是一般普通朋友，不是男女朋友等語
        （見原審卷第226頁）。以證人鄧文國與被告辛○○「
        僅是一般普通朋友，不是男女朋友」之關係，竟僅為翌
        日要至看守所探望辛○○之前男友，即需自前一日起共
        住鄧文國家二人行影不離；自核與常理有違，而不足採
        。
      2.證人鄧文國雖又證稱：被告辛○○曾於94年11月4日至
        臺灣臺北看守所員工消費合作社門市部購買甘草瓜子等
        食品，並委請該所遞交收容人簡有明收受云云。然證人
        供證渠與被告辛○○於94年11月4日前往臺灣臺北看守
        所之時間，係於當日上午9時、10時之間（見原審卷第
        228頁、第229頁）；核與本案發生於「94年11月4日7時
        38分許」，相隔1小時20分有餘；而本案之發生地「土
        城市○○路○段」則與「臺灣臺北看守所」近在咫尺。
        故證人鄧文國供證「被告辛○○曾於94年11月4日上午9
        時、10時至臺灣臺北看守所員工消費合作社門市部購買
        甘草瓜子等食品」乙節，並不足為被告詹淑於本案發生
        時不在現場之證明。
    (四)此部分事證明確，被告辛○○搶奪甲○○財物犯行，應堪
      認定。
  二被告丁○○竊取機車部分：
    訊據被告丁○○對於上揭竊盜機車之犯罪事實均坦承不諱。
    復查：
    (一)證據能力部分：
      1.按被告以外之人（包括證人、鑑定人、告訴人、被害人
        及共同被告等）於審判外之陳述雖不符刑事訴訟法第
        159條之1至之4等四條之規定，而經當事人於審判程序
        同意作為證據，法院審酌該言詞陳述或書面陳述作成時
        之情況，認為適當者，亦得為證據；當事人、代理人或
        辯護人於法院調查證據時，知有刑事訴訟法第159條第1
        項不得為證據之情形，而未於言詞辯論終結前聲明異議
        者，視為有前項之同意，同法第159條之5定有明文。
      2.查，被害人乙○○、庚○○、丙○○於警詢中之供證，
        雖屬被告以外之人於審判外之言詞陳述，警察局車輛失
        竊協尋電腦輸入單、贓物認領保管單，雖屬被告以外之
        人於審判外之書面陳述，且無符合同法第159條之1至之
        4等前4條之情形，但被害人乙○○、庚○○、丙○○上
        開警詢筆錄內容，及卷附警察局車輛失竊協尋電腦輸入
        單、贓物認領保管單，經本院當庭提示，被告均表示「
        沒意見」，而未經當事人於言詞辯論終結前聲明異議，
        是該等證言、證物，依刑事訴訟法第159條之5第2項規
        定，應具有證據能力。
    (二)被告丁○○此部分之自白，核與被害人乙○○、庚○○、
      丙○○於警詢中指述之情節相符，並有警察局車輛失竊協
      尋電腦輸入單乙紙、贓物認領保管單3紙在卷可稽，足徵
      被告丁○○此部分自白與事實相符。
    (三)此部分事證明確，被告丁○○竊取機車犯行，應堪認定。
  三被告辛○○、丁○○搶奪壬○○部分：
    被告辛○○、丁○○均矢口否認有搶奪壬○○財物犯行，丁○○辯稱：伊並未與被告辛○○搶奪路人財物，其於94年11
    月19日雖騎　乘機車搭載被告辛○○，但並不知被告辛○○
    要下手行搶，其當時神智不清云云。被告辛○○辯稱：伊於
    94年11月19日雖由被告丁○○搭載，但並不知被告丁○○下
    手行搶等語。惟查：
    (一)證據能力部分：
      1.證人謝玉英於警詢中之供述，雖屬被告以外之人於審判
        外之言詞陳述，且無符合同法第159條之1至之4等前4條
        之情形，但證人謝玉英上開警詢筆錄內容，經本院當庭
        提示，並未經當事人於言詞辯論終結前聲明異議，是該
        等證言、證物，依刑事訴訟法第159條之5第2項規定，
        應具有證據能力。
      2.被告辛○○於94年12月6日檢察官偵訊中，以證人之身
        分具結所為供證，除無顯有不可信之情況，依刑事訴訟
        法第159條之1之規定，得為證據。
    (二)相關證人之指述及被告辛○○之供述：
      1.告訴人壬○○於警詢中指稱：於94年11月19日13時20分
        許在臺北縣土城市○○街與農豐街口遭搶；歹徒有2人
        ，1男1女騎乘機車，前座為男生，後座為女生，並由後
        座歹徒行搶；前座歹徒特徵其不太清楚，後座歹徒為女
        性，長髮有染髮，穿長袖黑色外套、深藍色牛仔長褲，
        粉紅白色球鞋，兩人共騎乘重機車CHP-888；渠當時行
        走在土城市○○街路上要往中央路方向返家，於光明、
        農豐路口時，突然間左後方一部機車駛來，歹徒2名，
        後座歹徒順手將渠身上項鍊搶走，得手後加速逃逸，行
        搶後歹徒所騎乘重型機車在逃逸時與其他車輛發生擦撞
        後倒地，這時前座歹徒就馬上逃逸，渠就從後追逐後座
        女性歹徒，並沿路呼喊請民眾報案，後經警方即時到達
        中央、光明街口將該女性歹徒逮捕；渠當時被搶奪身上
        黃金珍珠項鍊1條，大約2錢重，價值約5,000元；（問
        ：警方於中央路與光明街口逮捕之女性歹徒辛○○是否
        為搶奪妳項鍊之人？）是；（問：警方於你被搶地上尋
        回黃金珍珠墜子是否是妳當時被搶的物品？）是，確定
        是渠被搶的物品云云（見偵字第20239號卷第48頁）。
        於檢察官偵訊中具結指證：94年11月19日下午，渠與兒
        子從土城國小出來，沿光明街靠右走，辛○○被丁○○
        搭載，從渠等左後方靠近，辛○○他們靠近渠左邊，渠
        以為他們要買水果，隔了1、2秒，辛○○出手搶渠脖子
        上項鍊，得手後加速逃逸，在農豐街口，他們與另一機
        車相撞摔倒，渠大喊搶劫，路人協助把他們抓住；（問
        ：動手搶妳之人是否在庭之人）是等語（見偵字第2023
        9號卷第84頁）。於原法院審理中復具結證稱：當日其
        帶著小孩要從學校回家，項鍊應該是有露出；渠當天是
        穿著套裝式的衣服，有領子，咖啡色；當日是中午，嫌
        犯是趁機，當日小孩子學校有發飲料東西。當日是男生
        載女生搶我的東西，我有看到。我被搶之後，大約十幾
        公尺，在神農宮那個路，他們和其他機車對撞，男生就
        倒了，我有大喊，也有追他，別人有追到，我有趕到；
        是女生下手搶我項鍊的，我知道後座的人搶我的，我當
        時走在馬路邊，他們是從我的左後方後面搶我的；我的
        右前方一、二公尺有水果攤，那是早上的市集，一開始
        我以為他是要看水果，所以我不以為意，是機車後座的
        人搶我的項鍊，嫌犯拉的時候我有感覺，我有轉過去看
        是什麼人拉我的。我就看到是後座的人拉我的。他們搶
        了之後就向前跑，他們在前面路口發生車禍，附近是市
        集，我喊了以後，路人就幫忙抓他們。我就追到發生車
        禍的地方，若是他們沒有和別人發生車禍，我也追不到
        他們。我看到男生倒在地上，女生在跑，我當時無能為
        力，我以為路人會幫忙追男生，或許路人以為男生是單
        純發生車禍的人所以沒有抓男生；嫌犯的女生是因為我
        一直喊，路人就幫忙追，旁邊一大堆圍觀的人所以女生
        也沒有辦法跑云云（見原審卷第223頁）。
      2.證人謝玉英即於臺北縣土城市○○路與光明街口賣水果
        之目擊證人於警詢中亦證稱：於94年11月19日13時20分
        許，在臺北縣土城市○○街與農豐街口，當場發現被害
        人壬○○行走於路旁，突然遭2名歹徒共騎乘車牌號碼
        CHP-888號重型機車由後座之女子自後方搶奪被害人之
        金項鍊，後歹徒騎乘重型機車欲逃逸時，與其他機車發
        生擦撞倒地，後該2名歹徒從光明街往中央路2段方向逃
        逸，其也隨即從後追趕，後追至中央路與光明街口時剛
        好警方適時趕到圍捕，並將後座女性歹徒當場逮捕；經
        其當場指認（被告辛○○）就是她本人（搶奪被害人壬○○之搶嫌）無誤等語（見偵字第20239號卷第49頁、
        第50頁）。
      3.被害人壬○○指述，核與證人謝玉英所供情節相符。足
        徵被害人壬○○係遭一男一女騎乘機車搶奪脖子上之金
        項鍊，且係由後座之被告辛○○行搶，行搶時並刻意放
        慢速度，得手後則加速逃逸，已甚為明確。另參以：
        (1)被告辛○○於94年12月6日檢察官偵訊中，以證人之
          身分具結證稱：（問：94年11月19日搶壬○○這次，
          是丁○○載你？）對；（問：目標何人選？）丁○○
          選好，把車騎靠近被害人；（問：搶了項鍊何人拿走
          ？）丁○○云云（見偵字第20239號卷第84頁、第85
          頁）。
        (2)被告丁○○於檢察官95年1月4日偵訊中亦供陳：其於
          94年11月19日有騎乘車牌號碼CHP-888號重型機車搭
          載被告辛○○，被告辛○○在三峽往土城途中說要找
          人報仇，叫其載他到土城，到達光明街與農豐街口，
          叫其迴轉，約2到3秒時間，其不知被告辛○○有沒有
          搶等語（見偵字第20239號卷第123頁）。
        (3)依上揭供證相互勾稽，被害人壬○○之指述，應可採
          信；本件被告辛○○、丁○○事前即基於搶奪財物之
          犯意，由被告丁○○駕駛機車搭載辛○○，辛○○顯
          則乘在後座負責下手行搶，自係灼然可見。被告詹淑
          惠辯稱：其不知被告丁○○下手行搶云云；被告林貫
          世辯稱：當時精神狀況不佳，不知被告辛○○下手行
          搶等語，均屬卸責之詞，尚難採信。
    (三)綜上所述，本件事證明確，被告辛○○、丁○○搶奪壬○○財物犯行，亦堪認定，應予依法論處。
參、論罪法條：
  一按行為後法律有變更者，適用行為時之法律，但行為後之法
    律有利於行為人者，適用最有利於行為人之法律，修正後刑
    法第2條第1項定有明文。此條規定係規範行為後法律變更所
    生新舊法律比較適用之準據法，本身尚無新舊法比較之問題
    ，於新法施行後，應一律適用新法第2條第1項之規定，為「
    從舊從輕」之比較，先予敘明。再按本次法律變更，比較時
    應就罪刑有關之共犯、未遂犯、想像競合犯、牽連犯、連續
    犯、結合犯，以及累犯加重、自首減輕暨其他法定加減原因
    （如身分加減）與加減例等一切情形，綜其全部罪刑之結果
    而為比較（最高法院95年5月23日95年度第8次刑庭會議決議
    參照）。又被告辛○○、丁○○行為後，刑法業於94年2月2
    日經總統以華總一義字第09400014901號令修正公布，並於
    95年7月1日施行。其中：
    1.於94年1月7日修正公布並於95年7月1日施行之新刑法第33
      條第5款規定：「主刑之種類如下：五罰金：新臺幣1,000
      元以上，以百元計算之」。刑法施行法第1條之1規定：「
      中華民國94年1月7日刑法修正施行後，刑法分則編所定罰
      金之貨幣單位為新臺幣。94年1月7日刑法修正時，刑法分
      則編未修正之條文定有罰金者，自94年1月7日刑法修正施
      行後，就其所定數額提高為三十倍。但72年6月26日至94
      年1月7日新增或修正之條文，就其所定數額提高為三倍。
      」。經比較修正前、後關於科處罰金刑之最低刑度規定，
      自應以被告行為時之修正前法律較有利於被告。
    2.刑法第56條連續犯之規定，業於94年1月7日修正公布刪除
      ，並於95年7月1日施行，則被告之犯行，因行為後新法業
      已刪除連續犯之規定，此刪除雖非犯罪構成要件之變更，
      但顯已影響行為人刑罰之法律效果，自屬法律有變更，依
      新法第2條第1項規定，比較新、舊法結果，以適用行為時
      法律即舊法論以連續犯，較有利於被告（最高法院95年第
      8次刑事庭會議決議參照）。
    3.刑法第55條關於牽連犯之規定業經修正刪除，依刪除刑法
      第55條牽連犯之新法，則被告本案犯行應分論併罰，自應
      以被告行為時之修正前刑法55條之規定較有利於被告。
    4.綜上比較，依新修正刑法第2條第1項前段之規定，應適用
      行為時之刑法第56條、第55條、第33條第5款規定。
  二核被告所為：
    (一)被告辛○○搶奪甲○○、壬○○財物，及被告丁○○搶奪
      壬○○財物部分，均係犯刑法325條第1項之搶奪罪。被告
      辛○○、丁○○就搶奪甲○○財物犯行，有犯意之聯絡及
      行為之分擔，皆為共同正犯。
    (二)被告丁○○竊盜被害人乙○○、庚○○、丙○○機車部分
      ，係犯刑法第320條第1項之竊盜罪。
    (三)被告辛○○先後二次搶奪犯行，被告丁○○先後三次竊盜
      犯行，其時間均為緊接，所犯又係構成要件相同之罪，顯
      係基於概括之犯意為之，為連續犯，應依修正前刑法第56
      條規定，各以一罪論，並加重其刑。
    (四)被告丁○○所犯搶奪罪與連續竊盜罪間，有方法結果之牽
      連關係，應依修正前刑法第55條規定，從一重之搶奪罪處
      斷。
    (五)公訴人雖僅就被告丁○○竊盜周智凱機車部分起訴，然其
      另竊取害人乙○○、庚○○機車部分，核與已起訴部分，
      有連續犯之關係，屬裁判上之一罪，本院自得併予審判。
    (六)至於，刑法第28條關於共同正犯之規定，由原條文「二人
      以上共同實施犯罪之行為者，皆為共同正犯」，修正為「
      二人以上共同實行犯罪之行為者，皆為共同正犯」，僅係
      文字之修正，不生比較問題，應逕適用新刑法第28條之規
      定。
肆、原審基此，適用刑法第2條第1項前段、第28條、第320條第1
    項、第325條第1項，修正前刑法第56條、第55條、第38條第
    1項第2款、罰金罰鍰提高標準條例第1條前段之規定，並審
    酌被告辛○○、丁○○均正值青壯之齡，竟共同搶奪路上落
    單婦女之財物，丁○○並竊取機車以供代步之用，危害社會
    治安甚鉅，兼衡其等犯罪之動機、目的、手段，矢口否認犯
    行態度，並無悔意態度不佳等一切情狀，就被告丁○○判處
    有期徒刑拾月，就被告辛○○判處有期徒刑壹年；復以扣案
    之機車鑰匙3支，為被告丁○○所有，供其竊取前開機車所
    用之物，應依法宣告沒收。另敘明公訴意旨另以：(一)被告丁○○與辛○○共同基於意圖為自己不法所有之概括犯意聯絡
    ，於94年11月4日7時38分許，在臺北縣土城市○○路○段24
    號前，搶奪被害人甲○○之手提包1只得手，因認被告丁○○亦涉犯此部分搶奪罪嫌；(二)於同年月9日11時45分許，被
    告丁○○、辛○○在臺北縣土城市○○路○段與興城路口，
    搶奪被害人己○○之背包1只得手，因認被告丁○○、辛○○涉犯此部分搶奪罪嫌云云。惟按犯罪事實應依證據認定之
    ，無證據不得認定犯罪事實；不能證明被告犯罪者，應諭知
    無罪之判決，刑事訴訟法第154條第2項及第301條第1項，分
    別定有明文。次按認定不利於被告之事實，須依積極證據，
    苟積極證據不足為不利於被告事實之認定時，即應為有利於
    被告之認定，更不必有何有力之證據；又犯罪事實之認定，
    應憑真實之證據，倘證據是否真實尚欠明確，自難以擬制推
    測之方式，為其判斷之基礎；刑事訴訟法上證明之資料，無
    論為直接或間接證據，均須達於通常一般之人均不致有所懷
    疑，而得確信其為真實之程度，始得據為有罪之認定，若其
    關於被告是否犯罪之證明未能達此程度，而有合理懷疑之存
    在，致使無從形成有罪之確信，根據「罪證有疑，利於被告
    」之證據法則，即不得遽為不利被告之認定，最高法院30年
    上字第816號、53年臺上字第656號、76年臺上字第4986號判
    例可資參照。經查：(一)本件就公訴人所指被告丁○○涉犯94
    年11月4日搶奪甲○○財物部分：告訴人甲○○雖於警詢中
    指稱被告丁○○即為另1搶嫌，惟其乃是指認口卡片並非指
    認被告丁○○本人。於原法院審理中審判長問以：「在庭被
    告丁○○，你有無印象？」證人甲○○則證稱：其不確定等
    語。並稱：口卡的照片嘴巴很像，嘴巴上面不敢確定，警員
    就只有拿被告丁○○的照片給其看，沒有拿其他人照片給其
    看。其不確定在庭被告丁○○與其當初在警察局所見是否相
    同等語。從而告訴人甲○○於本院審理中並不能確定被告丁○○是否為搶奪之人，於警詢中雖指稱前座之男子即為被告
    丁○○，然僅係依警察提供之口卡片予以指認，且其於檢察
    官偵訊及本院審理中均證稱：前座之男生是戴全罩式安全帽
    等語。足徵告訴人甲○○並無法全面且仔細看清前座男子之
    長相，於本院審理中復稱僅有嘴巴很像。則告訴人甲○○雖
    清楚指認被告辛○○，但並不能明確指認被告丁○○，被告
    丁○○、辛○○復否認犯行，尚無充足證據足資認定被告丁○○亦為搶奪甲○○之人。(二)就公訴人所指被告辛○○、丁○○於同年月9日搶奪犯行部分：被告辛○○、丁○○均堅
    詞否認有何此部分搶奪犯行，被告辛○○辯稱當日其在鶯歌
    湖山派出所，從早上9到下午4、5時才走，因警察要照相，
    以便追蹤等語。被告丁○○辯稱：94年11月9日還不認識被
    告辛○○等語。公訴人雖援引被害人己○○於警詢中之證述
    為證，惟被害人己○○於警詢中係稱因當時事發突然，無法
    確定為警查獲之被告辛○○是否為搶嫌；經警方調閱被告丁○○之口卡片予其指認，經其指認為搶其背包之搶嫌等語。
    於本院審理中並證稱：來搶的人從後方搶，當時其去銀行領
    錢，被拉了一下，鞋子也掉了。警察當時有調現場錄影帶，
    就是有2個人一前一後，是後座的人搶其，其沒有看到前座
    的人，無法確定前座的女子為何人。其有看到後座男生的側
    臉，身形瘦瘦長長的。但其是從背影來看確定被告丁○○為
    加害人。其於警局是看卡片來指認被告丁○○等語。則被害
    人己○○無法確定騎乘機車之女子為何人，亦是從身形及背
    影或口卡片指認被告丁○○，惟身形、背影近似之人，尚非
    少數，又未指出其他具體明確之特徵，尚難遽認被告丁○○
    即為搶奪己○○之人。此外復查無其他積極證據證明被告丁○○、辛○○確有公訴人所指前開部分犯行，惟公訴意旨認
    此部分與前揭論罪科刑之搶奪罪間，有連續犯關係，屬裁判
    上一罪，爰均不另為無罪之諭知。其認定事實，適用法律及
    量處刑期，均為妥適。
伍、檢察官之上訴意旨雖以：(一)丁○○於檢察官初訊時供稱車號
    CHP-888號重機車是辛○○騎來找他的；95牛2月7日之刑事
    答辯狀中表明94年11月19日12時20分，在鶯歌加油站（三峽
    鎮○○路）對面，與辛○○共同竊取上開機車；95年2月10
    日復供述，當天偷車時，辛○○在旁邊；辛○○則於羈押審
    查時，供述當日11時許，丁○○約他出去吃飯。足見在丁○○尚未偷車前，2人已見面，嗣後方進行偷車行為，辛○○
    有把風行為，則2人顯係共同進行偷竊行為無誤，原審並將
    此列為爭點，惟判決書就此並無論理說明，尚有疑義。(二)
    另就丁○○、辛○○量刑部分，原審認定丁○○偷竊3件，
  　行搶1件，辛○○行搶2件，然丁○○、辛○○前均曾犯搶奪
    案、竊盜案經量處緩刑，然後續再犯多次搶奪、竊盜贓物犯
    行，素行不良，原審是否考量及此？又後犯本件之量刑與前
    揭前科案件相較，顯然過輕，有從重量刑之必要云云。惟查
    ：
  (一)按犯罪事實應依證據認定之，無證據不得認定犯罪事實，刑
    事訴訟法第154條第2項定有明文。又，刑事審判上之共同被
    告，係為訴訟經濟等原因，由檢察官或自訴人合併或追加起
    訴，或由法院合併審判所形成，其間各別被告及犯罪事實仍
    獨立存在。故共同被告對於其他共同被告之案件而言，為被
    告以外之第三人，本質上屬於證人，為確保被告對證人之詰
    問權，證人於審判中，應依法定程序到場具結陳述，並接受
    被告之詰問，其陳述始得作為認定被告犯罪事實之判斷依據
    （最高法院94年台上字第6847號判決意旨參照）。查，本件
    公訴意旨及所提證據清單，並未見有隻字提起被告辛○○涉
    有共同竊取機車罪嫌；而上訴意旨中所引用同案被告丁○○
    之供述，並未見渠係在以證人身分具結後而為陳述，依法並
    無證據能力，自不足執以為被告辛○○涉有共同竊取機車罪
    嫌之論據。至於，被告辛○○於羈押審查時，縱有供述「當
    日11時許，丁○○約他出去吃飯」等語；亦不足據以認定被
    告辛○○涉有此部分之竊盜罪嫌。檢察官之上訴意旨執前詞
    ，認被告辛○○涉有共同竊取CHP-888號重機車罪嫌，尚無
    足採。
  (二)被告丁○○、辛○○於本案之前雖曾犯搶奪案、竊盜案經量
    處緩刑，然並無徒刑執行完畢後再行犯案之紀錄；是原法院
    審酌「被告辛○○、丁○○均正值青壯之齡，竟共同搶奪路
    上落單婦女之財物，丁○○並竊取機車以供代步之用，危害
    社會治安甚鉅，兼衡其等犯罪之動機、目的、手段，矢口否
    認犯行態度，並無悔意態度不佳等一切情狀」，就被告丁○○判處有期徒刑拾月，就被告辛○○判處有期徒刑壹年；尚
    難認為有何不允當之處。
陸、公訴人之上訴意旨指摘原判決有上揭之不當，及被告辛○○
    之上訴意旨否認犯罪，均為無理由，其上訴均應予駁回。
據上論斷，應依刑事訴訟法第368條，判決如主文。
本案經檢察官田炳麟到庭執行職務。
中　　華　　民　　國　　96　　年　　3 　　月　　29　　日
                  刑事第十庭    審判長法　官 楊炳禎
                                      法　官 黃俊明
                                      法　官 陳博志
以上正本證明與原本無異。
搶奪罪部分如不服本判決應於收受送達後十日內向本院提出上訴
書狀，其未敘述上訴之理由者並得於提起上訴後十日內向本院補
提理由書（均須按他造當事人之人數附繕本）。
竊盜罪部分不得上訴。
                                      書記官 陳嘉文
中　　華　　民　　國　　96　　年　　3 　　月　　30　　日
附錄：本案論罪科刑法條全文
刑法第320條：
意圖為自己或第三人不法之所有，而竊取他人之動產者，為竊盜
罪，處5年以下有期徒刑、拘役或5百元以下罰金。
意圖為自己或第三人不法之利益，而竊佔他人之不動產者，依前
刑法第325條：
意圖為自己或第三人不法之所有，而搶奪他人之動產者，處6月
以上5年以下有期徒刑。
因而致人於死者，處無期徒刑或7年以上有期徒刑，致重傷者，
處3年以上10年以下有期徒刑。
第1項之未遂犯罰之。項之規定處斷。
前二項之未遂犯罰之。
